臺灣臺北地方法院民事判決　　　　　　　96年度訴字第5715號
原　　　告　甲○○
被　　　告　乙○○
訴訟代理人　丙○○
上列當事人間確認通行權存在事件，本院於民國96年9 月6 日言
詞辯論終結，判決如下：
    主      文
原告之訴駁回。
訴訟費用由原告負擔。
    事實及理由
一、原告起訴主張略以：坐落臺北縣新店市○○段溪西小段2 之
    3 地號土地為伊之父親范峰榮與其他人所共有，現由伊種植
    竹木使用，坐落同段7 之8 地號之土地為財政部國有財產局
    所管理，現為既存道路，而坐落同段6 、7 、8 地號土地（
    以下稱系爭土地）則為被告所有。伊原可由同段2 之3 地號
    土地經由同段7 之8 地號土地即保甲路通往五重快速道路，
    但後因被告將保甲路截彎取直，有1 小段道路會經過被告所
    有之同段6 、7 地號土地，伊現今雖仍可經由保甲路通往五
    重快速道路，惟因恐未來該土地之所有人變更道路狀況或要
    求伊付費或其他原因，致伊無法再經由保甲路通往五重快速
    道路，故實有訴請確認伊就系爭土地有通行權之必要等語。
    並聲明：確認原告就被告所有之系爭土地有通行權。
二、被告則略以：原告並非同段2 之3 地號土地之共有人；而保
    甲路因太過狹窄，所以後來由地主共同出資將之拓寬，致有
    一小部分道路會通過同段6 、7 地號之土地，但原告種植竹
    木所使用之同段2 之3 地號土地有其他通道可通往外面，並
    非必須經由伊所有之系爭土地等語，資為抗辯。並聲明：原
    告之訴駁回。
三、兩造不爭執事項：
（一）坐落臺北縣新店市○○段溪西小段2 之3 地號土地為原告
      之父親范峰榮與其他人所共有，原告並非共有人，該土地
      現由原告種植竹木使用。
（二）系爭土地為被告所有。
（三）同段2 之3 地號土地可經由同段7 之8 地號土地即保甲路
      通往五重快速道路。
（四）同段7 之8 地號土地為國有土地。
四、本件之爭點為：原告得否請求確認就系爭土地有通行權？被
    告是否有容忍原告通行其所有之系爭土地之義務？茲敘述如
    下：
（一）按民法物權編關於土地相鄰關係之規定，重在圖謀相鄰不
      動產之適法調和利用。鄰地通行權之性質，為土地所有權
      人所有權之擴張，與鄰地所有權人所有權之限制，是以土
      地所有權人或使用權人，如確有通行鄰地之必要，鄰地所
      有權人或使用權人，即有容忍其通行之義務，此為法律上
      之物的負擔。土地所有權人或使用權人，基於其物權之作
      用行使上開請求權時，其對象並不以鄰地所有權人為限（
      參照最高法院70年臺上字第3334號判決意旨）。本件原告
      雖非同段2 之3 地號土地之所有權人，惟其既在上開土地
      上種植竹木，為使用權人，揆諸前開說明，其自得行使民
      法第787 條第1 項之請求權。
（二）次按土地因與公路無適宜之聯絡，致不能為通常之使用者
      ，土地所有人得通行周圍地以至公路，民法第787 條第1
      項前段定有明文。其立法意旨在於調和土地相鄰之關係，
      以全其土地之利用，故明定周圍地所有人負有容忍通行之
      義務。惟如土地嗣後與公路已有適宜之聯絡，而能為通常
      之使用者，周圍地所有人自無須繼續容忍其通行，土地所
      有人不得再主張通行周圍地（參照最高法院85年台上字第
      17 81 號判例意旨）。本件被告所使用之同段2 之3 地號
      土地現既可經由同段7 之8 地號土地即保甲路通往五重快
      速道路，則其即無因與公路無適宜之聯絡，致不能為通常
      使用之情形。至原告雖主張：保甲路拓寬後有1 小段道路
      會經過被告所有之同段6 、7 地號土地，伊恐未來該土地
      之所有人變更道路狀況或要求伊付費或其他原因，將致伊
      無法再經由保甲路通往五重快速道路等語，惟此僅係原告
      個人猜測之詞，不足做為其請求確認就被告所有系爭土地
      有通行權之依據。
五、綜上，本件同段2 之3 地號土地現既可經由同段7 之8 地號
    土地即保甲路通往五重快速道路，則原告請求確認其就被告
    所有之系爭土地有通行權存在，即屬無據。從而，原告依民
    法第787 條第1 項請求確認其就被告所有之系爭土地有通行
    權，為無理由，應予駁回。
六、本件事證已臻明確，兩造其餘攻擊或防禦方法，經本院審酌
    後，認均與本件之結論無涉，茲不再一一論述，併予敘明。
七、據上論結：本件原告之訴為無理由，依民事訴訟法第78條，
    判決如主文。
中　　華　　民　　國　　96　　年　　9 　　月　　20　　日
                  民事第一庭    法　官　蔡和憲
以上正本係照原本作成。
如對本判決上訴，須於判決送達後20日內向本院提出上訴狀。
中　　華　　民　　國　　96　　年　　9 　　月　　20　　日
                                書記官  吳文雄
